臺灣高等法院刑事判決　　　　　　　 100年度上訴字第2151號
上　訴　人
即　被　告　黃佑銘
選任辯護人　黃暖琇律師
上列上訴人因傷害等案件，不服臺灣桃園地方法院100年度訴字
第247號，中華民國100年5月24日第一審判決（起訴案號：臺灣
桃園地方法院檢察署99年度偵字第29558號），提起上訴，本院
判決如下：
    主  文
上訴駁回。
    事  實
一、黃佑銘於民國99年9月16日下午5時30分許，自行駕駛車牌號
    碼3C-1196號自用小客車，行經桃園縣中壢市○○路65號前
    因故停車，吳佳憲騎乘機車在後，見狀鳴喇叭催促，黃佑銘
    因之心生不滿，竟基於傷害之犯意，於同日時35分，見吳佳
    憲騎乘機車至其前方，並在新生路及元化路交岔路口停等紅
    燈，即自其駕駛之自用小客車內，攜出其所有自備之小型鋁
    棒1支（約長30至40公分），走近吳佳憲身後，自吳佳憲身
    後朝吳佳憲有戴安全帽之頭部強力揮擊3次並惱怒大罵：「
    你叭什麼！」等語，吳佳憲感到暈眩，發現受擊，逃往路邊
    人行道並將安全帽取下正欲解釋，黃佑銘不由分說仍持鋁棒
    擊中吳佳憲無安全帽保護之頭部1次，並朝吳佳憲頭部揮擊
    數次均為吳佳憲閃躲及以手阻擋，致吳佳憲頭部流血，並受
    有頭部外傷併頭皮撕裂傷（4公分）及右手前臂瘀傷之傷害
    ，黃佑銘直至見交岔路口燈號轉變為綠燈始停手。詎黃佑銘
    將車輛移置完畢復返回前開地點，見吳佳憲取出手機將欲撥
    打求救，因恐其前開犯行為吳佳憲持用手機報警追究處理，
    竟另基於強制及毀損之犯意，強行取走吳佳憲持用手機，旋
    接續將之折斷，足以生損害於吳佳憲，並以此強暴方式妨害
    吳佳憲行使持用手機通訊聯絡報警之權利。嗣吳佳憲自行前
    往桃園縣政府警察局中壢分局報警處理，始為警查悉前情，
    並扣得黃佑銘所有持以揮擊之鋁棒1支。
二、案經吳佳憲訴由桃園縣政府警察局中壢分局報告臺灣桃園地
    方法院檢察署檢察官偵查起訴。
    理  由
一、本件被告黃佑銘所犯非死刑、無期徒刑、最輕本刑為3年以
    上有期徒刑之罪，或高等法院管轄第一審之案件，被告於本
    院審理程序中，就被訴事實為有罪之陳述，經告以簡式審判
    程序之旨，並聽取檢察官及被告之意見後，本院合議庭裁定
    依簡式審判程序進行審理；是本件之證據調查，依刑事訴訟
    法第273條之2規定，不受同法第159條第1項、第161條之2、
    第161條之3、第163條之1及第164條至第170條規定之限制，
    合先敘明。
二、前開犯罪事實，業據被告黃佑銘於原審及本院審理時坦承不
    諱，核與被害人吳佳憲指證情節相符，並經證人徐偉育供證
    綦詳，而被害人傷勢及持用手機遭毀損情狀，復有卷附被害
    人傷勢、染血衣物及受損手機照片、壢新醫院99年9月27日
    000000000000號甲種診斷證明書等件在卷可證（偵查卷第43
    頁至第56頁），此外，並有扣案鋁棒1支及桃園縣政府警察
    局中壢分局扣押筆錄、扣押物品目錄表、扣押物品收據各1
    份足為憑證（偵查卷第19頁至第24頁）。是被告任意性自白
    具有相當程度之真實性，而得確信，從而，被告確有於前開
    時、地對被害人為傷害、強制及毀損犯行無誤。
三、公訴意旨雖以被告持棒攻擊均指向被害人頭部部位，認被告
    所涉犯嫌係殺人未遂罪，惟查，被害人取下安全帽後，曾遭
    被告持鋁棒1支向頭部揮擊1次流血，手部為阻止被告揮擊亦
    受波及，共受有頭部外傷併頭皮撕裂傷（4公分）及右手前
    臂瘀傷之傷害，有上開診斷證明書及照片11張在卷可憑，並
    經被害人於原審審理時證述綦詳，依其所證之詳細傷勢情況
    ：「（右手受傷部位醫生有幫你照X光，醫生如何說？）骨
    頭沒有斷，因為我就是要確認骨頭有沒有斷」、「（沒有骨
    折嗎？）對，只有瘀青」、「（等於只有皮肉傷？）對」、
    「（頭部的傷，醫院怎麼處理？）當場縫合」、「（縫了幾
    針？）5針」（原審卷第20頁），可知被害人阻擋被告持棒
    攻勢之右前臂受有瘀傷，然骨頭並無斷折，遭被告持棒擊中
    之頭部受有撕裂傷，亦僅遺有4公分之傷勢，而經外科手術
    施以僅5針即予縫合，是此情狀觀之，實非一般習見足以致
    命之嚴重傷勢可比，憑此跡象，雖可認被告出手有一定程度
    力道，仍不足以證明係出於欲置被害人於死之殺人犯意，再
    酌以被告起初朝向戴安全帽之被害人頭部揮擊之3棒，力道
    甚大，所持鋁棒因之擊彎，並致被害人感到暈眩（偵查卷第
    24頁、原審卷第16、22頁），而經被害人將安全帽脫去後，
    被告持棒毆打所致頭部及右手傷勢卻僅如前，亦得以證明被
    告於被害人將安全帽脫去後出手力道較輕，應係見被害人頭
    部無安全帽保護後，稍有收斂，苟被告對於被害人確有起殺
    人犯意，見被害人頭部無安全帽保護，理當持棒更猛力揮擊
    以置之於死地，反不應收歛其出棒力道以觀，被告所為應係
    出於傷害犯意。綜上，本案事證已明，被告傷害、強制及毀
    損犯行洵堪認定，應依法論科。
四、核被告所為，係犯刑法第277條第1項傷害罪、第304條強制
    罪及第354條毀損罪。公訴意旨指稱被告上開犯行係涉犯刑
    法第271條第2項之殺人未遂罪嫌，容有誤會，理由已如前述
    ，因起訴之基本犯罪事實同一，爰依法變更起訴法條。被告
    因被害人按鳴喇叭而心生不滿，於密集時間內在同一地點緊
    接持棒毆打被害人數次，侵害被害人身體法益單一，顯係基
    於單一犯意所為之接續行為，屬實質上一罪，公訴意旨未就
    被害人受有右手前臂瘀傷部分提起公訴，僅就被害人受有頭
    部外傷併頭皮撕裂傷（4公分）之傷害部分提起，惟被告前
    後各次傷害舉動既有接續犯實質上一罪關係，是就被害人右
    手前臂瘀傷部分，應併予審理究明。被告係以一強暴行為折
    斷被害人手機而造成毀損結果，並妨害被害人持用手機通訊
    聯絡報警權利，同時觸犯強制罪及毀損罪，為想像競合犯，
    應從一重之強制罪處斷。被告所犯傷害罪及強制罪，犯意各
    別，行為互殊，應予分論併罰。
五、原審審酌被告雖無前科，有本院被告前案紀錄表在卷可稽，
    然其與被害人間並無深仇大恨，僅因行車過程些許枝微細故
    ，竟心懷仇恨，挾棒自被害人身後大力襲擊，行狀甚屬囂張
    ，目無法紀，犯後為掩飾犯行，更當場將被害人所持手機取
    走並強力折斷，態度惡劣，然念其造成傷害結果尚非嚴重，
    並坦承犯行，兼衡其犯罪動機、目的、手段、生活狀況、品
    行、智識程度等一切情狀，依刑法第277條第1項、第304 條
    第1項（及第354條）量處有期徒刑10月、4月，並定應執行
    有期徒刑1年，以資警惕。並說明扣案鋁棒1支為被告所有，
    持供傷害犯罪所用之物，依刑法第38條第1項第2款規定，就
    被告犯傷害罪部分，予以沒收。至當場強行取走手機旋將之
    折斷，已實現妨害被害人持用手機通訊聯絡報警之權利後，
    再恐其犯行為被害人將來報警訴究處理，另向被害人恫稱：
    「我知道你在看我車牌，沒關係，我也在看你車牌，你要是
    報警我就要你好看」等語，涉及恐嚇部分，因未經檢察官起
    訴，非法院所得審理，應由檢察官另依法處理。其認事用法
    及量刑均無違誤，被告上訴意旨指摘原審量刑過重，請求判
    處易科罰金，或宣告緩刑云云，惟刑之量定，為求個案裁判
    之妥當性，法律賦予法院裁量之權，量刑輕重，屬為裁判之
    法院得依職權自由裁量之事項，苟其量刑已以行為人之責任
    為基礎，並斟酌刑法第57條各款所列情狀，在法定刑度內，
    酌量科刑，如無偏執一端，致明顯失出失入情形，上級審法
    院即不得單就量刑部分遽指為不當或違法，原判決關於被告
    科刑之部分，業已以被告之責任為基礎，並審酌刑法第57條
    之各款情狀而就被告所犯之罪，量處罪刑，並定應執行等情
    ，並未逾法定刑度，本不能任意指摘為違法，且被告上開行
    徑惡劣，又迄未取得被害人諒解，不為追究，本院斟酌再三
    ，為保障大眾交通安全，遏止動輒在公路上鬥毆之歪風，認
    不宜宣告緩刑，或易科罰金，以維護社會秩序。從而，被告
    執前詞上訴應認無理由，予以駁回。
據上論斷，應依刑事訴訟法第368條，判決如主文。
本案經檢察官柯麗鈴到庭執行職務。
中    華    民    國   100    年    8     月    30    日
                  刑事第十三庭  審判長法  官  曾德水
                                      法  官  王復生
                                      法  官  楊貴雄
以上正本證明與原本無異。
不得上訴。
                                      書記官  廖純瑜
中    華    民    國   100    年    8     月    30    日